臺灣高等法院花蓮分院刑事判決　　　　　　九十三年度交上訴字第二號
　　上　訴　人　臺灣花蓮地方法院檢察署檢察官
　　上　訴　人
　　即　被　告　乙○○
　　指定辯護人　丙○○律師
右列上訴人因公共危險等案件，不服臺灣花蓮地方法院九十三年度交訴字第一號，中
華民國九十三年四月二十九日第一審判決（起訴案號：臺灣花蓮地方法院檢察署九十
三年度偵字第二五號）提起上訴，本院判決如左：
    主  文
原判決撤銷。
乙○○服用酒類，不能安全駕駛動力交通工具而駕駛，處有期徒刑月；又因過失致
人於死，處有期徒刑壹年；又駕駛動力交通工具肇事，致人死亡而逃逸，處有期徒刑
壹年貳月。應執行有期徒刑貳年貳月。
    犯罪事實
一、乙○○明知未領用駕駛執照及飲用酒類或其他相類之物，不能安全駕駛動力交通
    工具者，不得駕駛動力交通工具，竟於民國九十一年十一月十九日凌晨零時許，
    飲用過量之酒類，已達不能安全駕駛動力交通工具之酒醉程度，前往花蓮縣吉安
    鄉御花園ＫＴＶ唱歌，仍駕駛車牌號碼Ｑ４－○六三五號自用小貨車，搭載乘客
    丁○○、高詩婷等友人，沿花蓮縣吉安鄉○○村○○路由北往南行駛，嗣於同日
    零時四十八分許，行經自強路五三二號前限速為五十公里（道路交通事故調查報
    告表誤載為四十公里）之市區道路路段，本應注意車前狀況，並隨時採取必要之
    安全措施，且行車速度在市區道路，時速不得超過五十公里，汽車在設有禁止超
    車標線（分向限制線）之路段行駛時，不得跨越分向限制線超車，依當時陰天、
    夜間有照明、路面舖設柏油且乾燥並無缺陷亦無障礙物、視距良好等情形，並無
    不能注意之情形，竟在尚為酒力所困，辨識力、注意力、反應力均不如常之狀態
    下，疏於注意車前狀況，並以時速約八十公里高速駕車，跨越分向限制線，侵入
    對向來車車道內超車，撞及對向由王志鵬所騎乘之車號ＲＩＫ－７３５號輕型機
    車，致王志鵬滑倒後再撞及同向由後駛來由羅兆君所駕駛之車號Ｕ８－７５５５
    號自用小客車，致王志鵬因胸腔內出血死亡，乙○○於肇事後另行起意逃逸。嗣
    經警循線查獲，並於同日上午七時一分許，對乙○○作酒精濃度測試，其吐氣酒
    精濃度達每公升○．○二毫克（經反向推算其肇事時之吐氣酒精濃度約為每公升
    ○．六二毫克），始查知上情。
二、案經臺灣花蓮地方法院檢察署檢察官據報相驗後自動檢舉偵查起訴。
    理  由
一、前右揭犯罪事實，被告固坦承無照駕車過失致人於死及駕車肇事逃逸之事實，惟
    矢口否認有酒後駕車之犯行，辯稱：伊是肇事後，心情不好才喝酒，之後至派出
    所才酒測云云。經查：
    (一)被告於偵查中供承：十八日晚上六、七點喝啤酒三瓶等語（偵卷第六十七頁）
      再佐以被告肇事時間為九十三年十一月十九日凌晨零時許，經警施以酒測時間
      為翌日即（十九日）七時零一分，相距七小時，依酒後肇事逃逸酒精推算，被
      告肇事時之吐氣酒精濃度約為每公升○．六二毫克，有酒後肇事逃逸酒精值推
      算一份在卷可參（偵卷第三頁），被告所辯即無可採信。
    (二)被告駕車至被害人王志鵬死亡之事實，經證人即被告車上乘客丁○○、高詩婷
      、與死者同向行車在後之目擊者羅兆君、曾淑婷於警詢時證述綦詳，而被害人
      王志鵬因車禍受有胸腔內出血之傷害，經送醫急救後，仍不治死亡，亦經臺灣
      花蓮地方法院檢察署檢察官督同法醫相驗屬實，並製有勘驗筆錄、相驗屍體證
      明書、驗斷書各一份附卷可參。此外，復有道路交通事故調查報告表、酒精測
      試單、刑法第一百八十五條之三查獲後測試觀察職務報告、花蓮縣警察局舉發
      違反道路交通管理事件通知單、臺灣花蓮地方法院檢察署檢察官履勘筆錄各一
      份、現場暨車損照片三十三幀、驗屍照片七張在卷可稽，是以被告自白駕車肇
      事及逃逸顯與事實相符，自可值為真正。
    (三)按「汽車行駛時，駕駛人應注意車前狀況，並隨時採取必要之安全措施。」；
      按汽車駕駛人有左列情形之一者，不得駕車：「....二飲用酒類或其他類似物
      後其吐氣所含酒精濃度超過每公升○．二五毫克者....」；又汽車在雙向二車
      道行駛時，應依左列規定：「....二在劃有分向限制線之路段，不得駛入來車
      之車道內。」道路交通安全規則第九十四條第三項、第一百十四條第二款、第
      九十七條第二款分別定有明文。另按駕駛人行車速度，依標誌或標線之規定，
      無標誌或標線者，在市區道路，時速不得超過五十公里，九十年五月三十日修
      正施行並自同年六月一日施行，即肇事當時之道路交通安全規則第九十三條第
      一項第一款亦定有明文。被告駕駛汽車即應注意上開規定，本件交通事故發生
      後，道路交通安全規則迭經修正，自應適用行為時之道路交通安全規則，附此
      說明。而肇事當時係陰天、夜間有照明、該路段係時速限制五十公里、路面舖
      設柏油且乾燥並無缺陷亦無障礙物、視距良好、行車管制號誌動作正常、無分
      向設施、無劃分快慢車道，為上開道路交通事故調查報告表所載，並無不能注
      意之情事，乃被告竟於酒醉後疏未注意車前狀況，採取必要之安全措施，且超
      速逆向行車而肇事，致被害人死亡，其有過失甚明，且被告之過失行為與被害
      人死亡間，具有相當因果關係。又本件車禍，經送臺灣省花東區車輛行車事故
      鑑定委員會鑑定結果，亦同此認定，有該委員會九十二年八月十四日花鑑字第
      九二○四六○號鑑定意見書一份在卷可稽。綜上所述，本件事證明確，被告犯
      行堪予認定。
二、核被告所為，係犯刑法第一百八十五條之三危險駕駛罪、第二百七十六條第一項
    過失致死罪、第一百八十五條之四駕駛動力交通工具肇事致人死亡而逃逸罪。被
    告所犯前開三罪間，其中刑法第一百八十五條之三之公共危險罪、同法第一百八
    十五條之四之駕車肇事逃逸罪間，犯意各別，罪名互殊，而所犯第二百七十六條
    第一項罪部分，則屬過失犯，是應予以分論併罰。又被告未領有駕照、酒醉駕車
    ，因而致人死亡，應依道路交通管理處罰條例第八十六條第一項之規定，就過失
    致死部分，加重其刑。否認酒後駕車為無理由，原審論罪科刑，固非無見，惟漏
    未審酌被告無照駕車即有未當，公訴人復指摘原判決量刑過輕，即有理由，應由
    本院撤銷改判。爰審酌被告犯罪之動機、本件交通事故之發生原因、被告過失程
    度重大，並審酌被告飲酒後駕車，以八十公里高速行駛，非但輕忽己身安全，且
    危害他人之生命財產安危甚大，雖被告與被害人家屬達成民事賠償一百萬元，但
    係由其父甲○○連帶賠償履行、僅坦承部分犯行之態度等一切情狀，分別量處如
    主文所示之刑，並定其應執行之刑，以示懲儆。
據上論斷，應依刑事訴訟法第三百六十九條第一項前段、第二百九十九條第一項前段
，刑法第二百七十六條第一項、第一百八十五條之四、第一百八十五條之三、第五十
一條第五款，道路交通管理處罰條例第八十六條第一項，罰金罰鍰提高標準條例第一
條前段，判決如主文。
本案經檢察官崔紀鎮到庭執行職務。
中      華      民      國      九十三      年    十一    月    十二    日
                                    審判長法官  謝  志  揚
                                          法官  莊  謙  崇
                                          法官  陳  淑  媛
右正本證明與原本無異。
如不服本判決肇事遺棄罪部分，應於送達後十日內，向本院提出上訴狀。其未敘述理
由者，並應於提出上訴狀後十日內向本院補提理由狀(須附繕本)。
其他不得上訴。
                                        書記官  邱  廣  譽
中      華      民      國      九十三      年    十一    月    十八    日
附錄本判決論罪之法律條文：
中華民國刑法第二百七十六條第一項
 (過失致死罪)
因過失致人於死者，處二年以下有期徒刑、拘役或二千元以下罰金。
中華民國刑法第一百八十五條之四
駕駛動力交通工具肇事，致人死傷而逃逸者，處六月以上五年以下有期徒刑。
中華民國刑法第一百八十五條之三
服用毒品、麻醉藥品、酒類或其他相類之物，不能安全駕駛動力交通工具而駕駛者，
處一年以下有期徒刑、拘役或三萬元以下罰金。
